臺灣高等法院民事判決
110年度重上字第806號
上  訴  人  POP QUEEN ENTERPRISES LIMITED

            LANCO CLASSIC ENTERPRISES LIMITED

共      同
法定代理人  陳珮玲
共      同
訴訟代理人  陳成志律師
被  上訴人  中國信託商業銀行股份有限公司

法定代理人  利明献
訴訟代理人  賴盛星律師
複  代理人  程才芳律師
上列當事人間撤銷仲裁判斷事件，上訴人對於中華民國110年9月
27日臺灣臺北地方法院108年度仲訴字第8號第一審判決提起上訴
，本院於111年8月23日言詞辯論終結，判決如下：
    主      文
上訴駁回。
第二審訴訟費用由上訴人連帶負擔。
    事實及理由
一、上訴人主張：被上訴人之人員於民國102至104年間偽造交易
    文件，以伊名義進行外匯選擇衍生性金融商品（下稱TRF）
    交易，致伊蒙生鉅額損失，經伊於106年間與被上訴人協商
    賠償事宜。詎被上訴人於106年5月19日邀伊法定代理人陳珮
    玲在空白文件上簽章，再片面列印「複雜性高風險金融商品
    爭議仲裁協議」（下稱系爭仲裁協議），持之將兩造爭議提
    付中華民國仲裁協會（下稱仲裁協會）仲裁。嗣仲裁協會於
    108年8月7日作成106仲聲平字第47號仲裁判斷書（下稱系爭
    仲裁判斷書），命伊連帶給付被上訴人美金（下同）1017萬
    965.37元，及自105年2月17日起至清償日止，按年息2.2%計
    算之利息（下稱系爭給付，與系爭給付相關之判斷〈含命上
    訴人負擔仲裁費用〉，下稱系爭仲裁判斷）。惟兩造就系爭
    仲裁協議並未意思表示一致，系爭仲裁協議亦未特定仲裁標
    的，自不成立，系爭仲裁判斷有仲裁法第40條第1項第2款所
    定應撤銷之事由；縱系爭仲裁協議成立，亦僅以被上訴人應
    賠償伊為協議範圍，且伊為境外公司，依法不得在境內從事
    TRF交易，自不得使被上訴人取得交易款項，系爭仲裁判斷
    竟逾越仲裁協議範圍，未附理由說明相關交易是否無效？伊
    是否違約？是否未提供足額擔保及其差額？是否應負連帶給
    付責任？即命伊為法律所不許之系爭給付，有仲裁法第40條
    第1項第1款、第38條第1款、第2款、第3款所定應撤銷之事
    由；系爭仲裁判斷之仲裁程序，於詢問終結前未使伊陳述，
    亦未詢問伊關於平倉證明、證據調查及是否衡平仲裁等事項
    ，有仲裁法第40條第1項第3款所定應撤銷之事由；系爭仲裁
    判斷之仲裁庭，未將偽造文書及偽造有價證券犯罪行為移送
    刑事機關，違反仲裁法第28條：「為進行仲裁，必要時得請
    求法院或其他機關協助」之規定，又逕行適用衡平原則而為
    仲裁，亦違反仲裁法第31條：「仲裁庭經當事人明示合意者
    ，得適用衡平原則為判斷」之規定，系爭仲裁判斷有仲裁法
    第40條第1項第4款所定應撤銷之事由；系爭仲裁判斷之仲裁
    人陳聰富經伊在另案仲裁程序聲請迴避，對伊已生怨懟，仍
    違反仲裁法第15條第2項第4款規定參與仲裁，系爭仲裁判斷
    有仲裁法第40條第1項第5款所定應撤銷之事由；為系爭仲裁
    判斷基礎之TRF交易文件係偽造、變造，系爭仲裁判斷有仲
    裁法第40條第1項第8款所定應撤銷之事由等情。爰依仲裁法
    第40條第1項第1款至第5款、第8款規定，求為撤銷系爭仲裁
    判斷之判決（原審為上訴人敗訴之判決，上訴人不服提起上
    訴）。並上訴聲明：㈠原判決廢棄。㈡系爭仲裁判斷撤銷。 ㈢
    第一、二審訴訟費用均由被上訴人負擔。
二、被上訴人則以：上訴人均為境外法人，依銀行國際金融業務
    分行辦理衍生性金融商品業務規範，得承作TRF交易。上訴
    人POP QUEEN ENTERPRISES LIMITED（下稱POP公司）於103
    年10月28日及104年7月9日，上訴人LANCO CLASSIC  ENTER-
    PRISES  LIMITED（下稱LANCO公司）則於104年7月9日，分
    別與伊簽署金融交易契約，承作TRF交易，嗣兩造就TRF交易
    發生爭議，經伊承辦人員富炳寰於106年5月19日上午將尚未
    簽署之協議書內容以電子郵件先寄送予陳珮玲，再由陳珮玲
    於同日至賴盛星律師事務所，由賴盛星律師逐句向陳珮玲朗
    讀內容，經陳珮玲確認同意後，簽署系爭仲裁協議，約定兩
    造就TRF合約所生，或TRF交易及合約有關爭議，均提付仲裁
    協會，依仲裁法及仲裁協會之金融仲裁規則、仲裁規則，以
    仲裁解決。系爭仲裁協議合法有效成立，經伊據以聲請仲裁
    ，仲裁庭於仲裁程序詢問有關強制平倉數額及依據等事項，
    經兩造充分陳述後，就兩造有關系爭給付部分之爭議作成系
    爭仲裁判斷，並附理由認定原判決附表所列交易有效，上訴
    人因未給付交割款及未補提擔保金構成違約，伊得強制平倉
    上訴人承作之TRF交易，上訴人依兩造簽訂之保證書應就平
    倉款負連帶給付責任等情，故命上訴人為系爭給付，系爭仲
    裁判斷並未為衡平原則仲裁，亦未見有偽造文書及偽造有價
    證券應移送刑事機關而未移送，或據以為判斷基礎之證據係
    偽造、變造或有其他虛偽等情事，上訴人不得請求撤銷系爭
    仲裁判斷等語置辯。並答辯聲明：上訴駁回。
三、本件被上訴人依系爭仲裁協議聲請仲裁，經仲裁協會於108
    年8月7日作成系爭仲裁判斷書，命上訴人為系爭給付等情，
    有系爭仲裁判斷書在卷可稽(見原審卷一第96至230頁)，兩
    造就此並無爭執，堪信為真。上訴人主張：系爭仲裁判斷有
    仲裁法第40條第1項第1款至第5款、第8款所定應撤銷事由云
    云，被上訴人予以否認，並以前揭情詞置辯。茲就系爭仲裁
    判斷有無上訴人所指應撤銷事由，析述判斷如下：
  ㈠系爭仲裁判斷有無仲裁法第40條第1項第2款所定應撤銷之事
    由？
  ⒈按仲裁協議不成立、無效，或於仲裁庭詢問終結時尚未生效
    或已失效者。當事人得對於他方提起撤銷仲裁判斷之訴。仲
    裁法第40條第1項第2款固有明文。惟須仲裁協議不成立、無
    效或於仲裁庭詢問終結時尚未生效或已失效，始足當之。
　  ⑴本件兩造於106年5月19日簽立系爭仲裁協議，有該協議附
      卷可查（見原審卷二第61至64頁）。經核閱本院調取之系
      爭仲裁判斷卷宗（見本院卷一第255至260頁，下稱仲裁卷
      ），則可知：原審卷二第61至64頁之系爭仲裁協議影本，
      因係單張雙面影印而與正本之單張單面列印不同，造成影
      本協議第1頁背面未顯現外，其餘內容與仲裁卷一所附之
      仲裁協議書正本相符（見本院卷一第296頁），參以上訴
      人不否認系爭仲裁協議上之簽名為伊法定代理人陳珮玲所
      簽（見本院卷一第251頁第17至22列），上訴人在原審就
      兩造簽訂系爭仲裁協議乙節，復無爭執（見原審卷二第54
      7頁），堪認系爭仲裁協議業經兩造意思表示一致而成立
      。上訴人於本院審理中翻異一審陳詞，主張：被上訴人要
      求伊法定代理人陳珮玲在空白文件上簽名，再片面列印成
      為系爭仲裁協議云云，已難認可採。且查：
　  ①審諸仲裁卷一所附仲裁協議正本，每份仲裁協議各由2張紙
      張構成，2張紙張間皆有陳珮玲以摺頁騎縫方式之簽名（
      原審卷二第61至64頁因影印方法之故，未完整呈現騎縫簽
      名），佐以證人即被上訴人員工富炳寰證稱：伊有參與系
      爭仲裁協議之簽訂，簽訂前，就把協議內容用電子郵件通
      知上訴人，一般跟客戶談好協議內容，為了免除簽署當時
      有一些認知的不同，會事先把有共識的協議書內容先行用
      電子郵件寄給對方，以免於簽署時浪費時間討論，本院卷
      一第37頁之電子郵件是伊在簽署前事先發給上訴人法定代
      理人。兩造約定於106年5月19日在賴盛星律師事務所簽署
      協議，賴律師有逐字念給上訴人法定代理人聽及解釋，上
      面的簽字是當場簽署，應該各有一式2份，另1份由上訴人
      法定代理人當場領走，簽署時，文字都已經打上去了，不
      是空白的頁面，第1、2張有蓋印騎縫章等語（見本院卷一
      第300至302頁），所為證述，核與卷附電子郵件內容相符
      （見本院卷一第37頁），堪信為真。上訴人翻異後主張：
      陳珮玲是在空白文件上簽名云云，應與事實不符，不能採
      信。
　  ②上訴人聲請通知證人即協助聯絡兩造就TRF交易爭議進行協
      商之國會助理劉淑玲到庭訊問，以證明伊欲成立之仲裁協
      議應如本院卷一第319頁（即上證8）所示106年5月5日處
      理方案（下稱系爭處理方案），即應由被上訴人賠償予上
      訴人始為仲裁協議內容，故系爭仲裁協議並不成立云云。
      然劉淑玲到庭證稱：系爭處理方案應是協調會紀錄，上面
      藍、紅、綠色部分為伊的字跡，伊記得協調當時兩造沒有
      達成共識，也沒有要仲裁的共識。兩造簽訂仲裁協議時，
      伊沒有參與，事後知道他們有簽訂仲裁協議，伊有去仲裁
      協會，當時兩造當事人對於主任仲裁人一直沒有共識，伊
      沒有辦法記得陳珮玲有無否認簽署仲裁協議那麼細的事情
      等語（見本院卷二第5至13頁），所為證述，核與上訴人
      之主張不同，不能證明上訴人：陳珮玲在空白文件上簽名
      後，再由被上訴人片面列印內容而成為系爭仲裁協議之主
      張。且依劉淑玲之證述，可知兩造於106年5月5日就系爭
      處理方案並無共識，事後始簽訂系爭仲裁協議，以謀求爭
      議解決。且依劉淑玲之證述，可知兩造曾就仲裁人之選任
      意見分歧，則考諸兩造若未成立仲裁協議，應不會就選任
      仲裁人意見分歧，可知上訴人主張：兩造就系爭仲裁協議
      意思表示並未一致而不成立仲裁協議云云，應與事實不符
      ，不能採信。
　  ③觀諸106年8月22日仲裁程序第一次詢問會，上訴人之法定
      代理人陳珮玲到場，就仲裁庭之組成並無意見，就主任仲
      裁人要求雙方回去做準備而表示「依照你們的仲裁協議，
      第4點有講說，在仲裁人詢問後，希望能夠試行和解或調
      解，不曉得兩造當事人有沒有和解的意願？」，兩造均稱
      ：「可以。」（見第1次詢問會紀錄第2、14頁，即原審卷
      二第196、208頁）；106年10月17日第二次詢問會，陳珮
      玲亦到場，經主任仲裁人表示：「還好雙方的仲裁協議書
      裡面約定：『雙方依中華民國仲裁法及該會的金融仲裁規
      則，以仲裁解決之。』所以你們是把仲裁法跟金融仲裁規
      則都約定上去。請雙方一起來確認，我們的期間就依照你
      們的約定適用仲裁法……今天請雙方同意，確認仲裁期間就
      依照仲裁法第21條規定計算，就是6個月加3個月，大家可
      以同意嗎？」等語，兩造亦稱：「同意。」（見第2次詢
      問會紀錄第2頁，即原審卷二第222頁）。由此可知，上訴
      人在主任仲裁人提示系爭仲裁協議所約定內容時，不但沒
      有反對，且同意依循系爭仲裁協議以決定仲裁之期間，並
      繼續參與後續之仲裁程序。準此，要難認定系爭仲裁協議
      未經兩造意思表示一致而不成立。
　  ⑵上訴人又主張：系爭仲裁協議於106年5月19日簽署，時間
      晚於系爭給付有關之TRF交易時間，系爭仲裁協議泛載：
      「甲、乙雙方約定就雙方因複雜性高風險金融商品交易，
      或由衍生性金融商品合約所生，或前述交易及合約有關之
      爭議，均提交中華民國仲裁協會(下稱『仲裁協會』)，依中
      華民國仲裁法及該協會之金融仲裁規則、仲裁規則，以仲
      裁解決之。」並未具體特定交付仲裁之標的，兩造就系爭
      給付相關之TRF交易爭議，並無提付仲裁之協議云云。然
      依仲裁法第1條規定，有關現在或將來之爭議，當事人得
      訂立仲裁協議，約定由仲裁人一人或單數之數人成立仲裁
      庭仲裁之。準此，仲裁協議得就現在或將來之爭議約定仲
      裁，要不因系爭給付相關交易發生之時間點在系爭仲裁協
      議簽訂前，即影響仲裁協議之成立或效力。而兩造因TRF
      交易發生爭議，在簽訂系爭仲裁協議前，已有國會助理劉
      淑玲幫助聯絡進行協商，但因就系爭處理方案並無共識，
      事後簽訂系爭仲裁協議，業經證人劉淑玲證述在卷，並經
      本院認定如前，系爭仲裁協議所為前揭約定內容，應足以
      特定兩造約定提付仲裁者，即為簽訂系爭仲裁協議時兩造
      間既存且正在進行協商之TRF交易爭議，其約定提付仲裁
      之標的非不可特定。上訴人就此主張：兩造未具體特定交
      付仲裁之標的，就與系爭給付相關之TRF交易爭議並無提
      付仲裁之協議云云，核不足採。
　  ⑶上訴人復主張：伊為境外法人，依銀行辦理衍生性金融商
      品業務注意事項，不得進行TRF交易，伊無將相關交易爭
      議同意交付仲裁之可能，可證兩造就系爭給付有關爭議確
      無交付仲裁之協議云云。然上訴人簽署系爭仲裁協議，同
      意將與系爭給付有關之TRF交易爭議交付仲裁，已如前述
      ，境外法人可否透過被上訴人承作TRF交易，則屬仲裁實
      體判斷事項，不影響仲裁協議成立生效與否之認定，上訴
      人此部分主張，並不可採。
　⒉小結：系爭仲裁協議業經兩造意思表示一致而成立，並無無
    效或於仲裁庭詢問終結時尚未生效或已失效情形，自無仲裁
    法第40條第1項第2款所定之撤銷仲裁判斷事由。  
  ㈡系爭仲裁判斷有無仲裁法第40條第1項第1款所定應撤銷之事
    由？
  ⒈按仲裁判斷與仲裁協議標的之爭議無關，或逾越仲裁協議之
    範圍；仲裁判斷書應附理由而未附；仲裁判斷，係命當事人
    為法律上所不許之行為者。當事人得對於他方提起撤銷仲裁
    判斷之訴。此見仲裁法第40條第1項第1款、第38條第1項第1
    款至第3款之規定即明。而仲裁法第38條第2款所謂仲裁判斷
    書應附理由而未附者，係指未經當事人約定無庸記載理由之
    判斷書完全不附理由者而言，倘已附理由，縱其理由不完備
    ，亦不得謂其未附理由，據以請求撤銷仲裁判斷（最高法院
    109年度台上字第98號判決意旨參照）；仲裁法第38條第3款
    規定仲裁判斷係命當事人為法律上所不許之行為者，係指仲
    裁判斷主文所命之給付行為或其他行為，有違法律強制或禁
    止之規定，或有背於公共秩序或善良風俗者而言；至於當事
    人於實體法上有無請求權，仲裁人所命給付是否有誤，並非
    所問。仲裁人縱因認定事實或適用法規有誤，而命無給付義
    務之一方為給付，亦非該款所稱之「命當事人為法律上所不
    許之行為」（最高法院94年度台上字第492號判決意旨參照
    ）。
  ⒉本件系爭仲裁協議約定：「甲、乙雙方約定就雙方因複雜性
    高風險金融商品交易，或由衍生性金融商品合約所生，或前
    述交易及合約有關之爭議，均提交中華民國仲裁協會(下稱『
    仲裁協會』)，依中華民國仲裁法及該協會之金融仲裁規則、
    仲裁規則，以仲裁解決之。」（見原審卷二第61、63頁），
    乃約定將兩造簽立系爭仲裁協議以前就TRF交易既有之爭議
    提付仲裁。觀諸仲裁判斷書第1、2、57至64、66至67頁（見
    原審卷一第98、100、210至224、228至230頁），係就兩造
    間交易確認書編號N1503777（仲裁判斷書誤載為SN1503777
    ，見原審卷五第351頁）；交易確認書編號N1504193（仲裁
    判斷書誤載為SN1504193，見原審卷五第367頁）；交易確認
    書編號N1503862（仲裁判斷書誤載為SN1503862，見原審卷
    五第383頁）；交易確認書編號N1405437（仲裁判斷書誤載
    為SN1405437，見原審卷五第399頁）；交易確認書編號5566
    2（見原審卷四第133頁）；交易確認書編號55583（見原審
    卷五第429頁）等6筆TRF交易所生爭議，作成仲裁判斷，命
    上訴人應為系爭給付。前揭6筆交易之爭議，核屬兩造就TRF
    交易所生，此見前揭各該交易確認書即明，堪認系爭仲裁判
    斷與仲裁協議標的爭議有關，未逾越仲裁協議之範圍。
  ⒊系爭仲裁判斷書已於第57至64、66至67頁敘述作成系爭仲裁
    判斷命上訴人為系爭給付之理由，上訴人質疑前揭判斷書就
    交易效力、連帶責任、違約條件、提供足額擔保及差額等事
    項之說明缺漏，乃屬系爭仲裁判斷是否理由不備之實體問題
    ，非屬仲裁法第38條第1項第2款所定「仲裁判斷書應附理由
    而未附」之範疇，上訴人此部分所為指摘，核有誤會，不足
    憑採。
  ⒋系爭仲裁判斷命上訴人為系爭給付，係命上訴人給付外幣101
    7萬965.37元予被上訴人，此項給付，尚非法律上所不許之
    行為，至為顯然。上訴人主張：伊為境外法人，依銀行辦理
    衍生性金融商品業務注意事項，不得與被上訴人進行TRF交
    易，被上訴人不得取得與伊進行TRF交易之款項云云，乃就
    實體法上被上訴人有無請求權之事項為爭執，不影響系爭仲
    裁判斷命上訴人為系爭給付並非屬法律上所不許行為之認定
    。
  ⒌小結，系爭仲裁判斷與系爭仲裁協議標的爭議並非無關；系
    爭仲裁判斷並未逾越仲裁協議之範圍；系爭仲裁判斷附理由
    命上訴人為系爭給付，尚無應附理由而未附情事；系爭仲裁
    判斷命上訴人為系爭給付，非屬法律上所不許之行為，已如
    前述。是上訴人依仲裁法第40條第1項第1款、第38條第1項
    第1款至第3款規定，請求撤銷系爭仲裁判斷，核非有據。
  ㈢系爭仲裁判斷有無仲裁法第40條第1項第3款所定應撤銷之事
    由？
    按仲裁庭於詢問終結前未使當事人陳述，或當事人於仲裁程
    序未經合法代理者。當事人得對於他方提起撤銷仲裁判斷之
    訴。仲裁法第40條第1項第3款固有明文。惟本款所謂仲裁庭
    於詢問終結前未使當事人陳述，係指仲裁庭就其形成判斷之
    事實及證據未使當事人陳述而言。如當事人已接受仲裁庭合
    法通知，且於仲裁程序中有陳述之機會，而仲裁庭認其陳述
    內容已達於可為判斷之程度而作成仲裁判斷者，即難謂仲裁
    庭於詢問終結前未使當事人陳述。經查，作成系爭仲裁判斷
    之仲裁庭於108年7月22日進行第9次詢問會，兩造均有代理
    人到場，經主任仲裁人表示：「因為本案也已經開了9次詢
    問會，時間也過了將近2年，我們仲裁庭認為雙方已經提供
    所有可以參考的意見，也寫得非常清楚，兩邊的律師也都很
    認真，把雙方當事人有利的事項都已經表達，因為這個案子
    也已經快要期滿，我們能寫判斷書的時間也只剩下1個月，
    看看雙方最後有沒有什麼意見要表達，不然我們就會辯論終
    結，在1個月內寫出判斷書給各位。」等語。於此之前，仲
    裁庭已進行8次詢問會，兩造得於仲裁程序終結前為充分之
    言詞或書面陳述。主任仲裁人為前揭終結仲裁程序預告後，
    兩造代理人均再為相當之補充陳述，有第9次詢問會紀錄在
    卷足稽（見原審卷六第535至579頁），並經本院調取仲裁卷
    （見本院卷一第255至260頁），核閱無誤，堪認仲裁庭於詢
    問終結前，已使兩造當事人陳述意見。上訴人就此為相反之
    主張，請求依仲裁法第40條第1項第3款規定撤銷系爭仲裁判
    斷，並非有據。
  ㈣系爭仲裁判斷有無仲裁法第40條第1項第4款所定應撤銷之事
    由？
  ⒈按仲裁庭之組成或仲裁程序，違反仲裁協議或法律規定者。
    當事人得依仲裁法第40條第1項第4款規定，對於他方提起撤
    銷仲裁判斷之訴。所謂仲裁程序違反仲裁協議或法律規定，
    僅係就程序上有瑕疵之仲裁判斷所設之救濟方法，至仲裁判
    斷實體內容是否合法、妥適，則不在上開法條規範之列。又
    仲裁法第31條所稱之衡平仲裁，係指仲裁庭如發現適用法律
    之嚴格規定，將產生不公平之結果者，得經由當事人之明示
    合意授權，基於公平、合理之考量，摒除法律之嚴格規定，
    改適用衡平原則為判斷而言。
  ⒉本件上訴人主張：系爭仲裁判斷有仲裁法第40條第1項第4款
    所定之撤銷事由云云，無非以：系爭仲裁判斷之仲裁庭，未
    將偽造文書及偽造有價證券犯罪行為移送刑事機關，違反仲
    裁法第28條：「為進行仲裁，必要時得請求法院或其他機關
    協助」之規定，及逕行適用衡平原則而為仲裁，違反仲裁法
    第31條：「仲裁庭經當事人明示合意者，得適用衡平原則為
    判斷」之規定云云為據。然查：
　  ⑴觀諸系爭仲裁判斷書，係認：LANCO公司與POP公司為關係
      企業，而交易確認書編號N1503777（戶名為LANCO公司）
      、N1504193（戶名為LANCO公司）、N1503862（戶名為POP
      公司）之交易文件由上訴人有權交易人員陳珮玲作成，為
      有效文件，此3筆交易雖未達強制平倉要件，但上訴人未
      補提擔保金，被上訴人得以LANCO公司違約為由，平倉LAN
      CO之交易，及以關係企業違約為由，平倉POP公司之交易
      ，並依兩造間金融交易契約第5條及第7條約定，請求上訴
      人連帶給付平倉款913萬3000元；交易確認書編號N140543
      7、55662、55583之有權交易人員為張陳鳳吟，實際進行
      交易人員為陳珮玲，相關交易文件蓋有張陳鳳吟之篆刻印
      章而經追認，但被上訴人就對保程序及交易確認書處理過
      程具有過失，應類推適用民法第217條關於過失相抵規定
      ，就違約平倉款207萬5930.73元負一半之責任，而僅得請
      求上訴人連帶給付103萬7965.37元。所命系爭給付，乃以
      契約為據，並未因發現適用法律嚴格規定將產生不公平之
      結果，基於公平、合理之考量而摒除法律嚴格規定，改適
      用衡平原則為判斷，顯未為衡平仲裁。上訴人主張：系爭
      仲裁判斷逕行適用衡平原則而為仲裁，違反仲裁法第31條
      規定云云，核不足採。
　  ⑵查，仲裁法第28條規定：「為進行仲裁，必要時得請求法
      院或其他機關協助。」觀其立法理由，乃因進行仲裁程序
      ，有時必須其他機關之協助，始得順利進行。故賦予仲裁
      庭請求他機關協助之法律依據，並使他機關得以依法提供
      仲裁庭協助，俾利仲裁程序之順利進行。至是否有必要請
      求他機關協助，仲裁庭應有自由裁量及判斷餘地，仲裁庭
      如認仲裁程序得以順利進行，即無請求法院或其他機關協
      助之必要，自無因未請求協助致仲裁程序違反仲裁協議或
      法律規定可言。本件觀諸系爭仲裁判斷書，可知仲裁庭得
      自行進行仲裁程序，並已依兩造陳述、舉證及調查證據之
      結果，作成系爭仲裁判斷，而核閱仲裁卷，相關仲裁程序
      亦無不能順利進行之情形，要難認仲裁庭有將上訴人片面
      指述被上訴人所屬人員涉有偽造文書及偽造有價證券犯罪
      行為乙事，移送刑事機關以請求協助之必要。且仲裁庭非
      偵查輔助機關，更無將上訴人片面指述之犯罪移送刑事機
      關義務。據此，上訴人主張：系爭仲裁判斷之仲裁庭未將
      偽造文書及偽造有價證券犯罪行為移送刑事機關，違反仲
      裁法第28條云云，實屬無稽。  
  ㈤系爭仲裁判斷有無仲裁法第40條第1項第5款所定應撤銷之事
    由？
  ⒈按仲裁人有下列各款情形之一者，應即告知當事人︰一、有民
    事訴訟法第32條所定法官應自行迴避之同一原因者。二、仲
    裁人與當事人間現有或曾有僱傭或代理關係者。三、仲裁人
    與當事人之代理人或重要證人間現有或曾有僱傭或代理關係
    者。四、有其他情形足使當事人認其有不能獨立、公正執行
    職務之虞者。仲裁法第15條第2項定有明文。而仲裁人違反
    前開各款所定之告知義務而顯有偏頗或被聲請迴避而仍參與
    仲裁者，當事人得對於他方提起撤銷仲裁判斷之訴。仲裁法
    第40條第1項第5款本文固有明定。惟同款但書規定，迴避之
    聲請，經依本法駁回者，不在此限。
  ⒉本件上訴人主張：系爭仲裁判斷之仲裁人陳聰富，經伊於另
    案仲裁程序聲請迴避，對伊已生怨懟，足認其有不能獨立、
    公正執行職務之虞云云。然上訴人在另案聲請本件仲裁庭之
    仲裁人迴避，僅足以認定上訴人之代理人片面對於該仲裁人
    欠缺信任或有誤解，不能證明該仲裁人對於上訴人已心生怨
    懟，難認該仲裁人有不能獨立、公正執行職務之虞。且查，
    上訴人因與訴外人玉山商業銀行股份有限公司間另案TRF銷
    售爭議仲裁事件（106年度仲聲信字第114號），聲請仲裁人
    陳聰富迴避，業經該事件仲裁庭分別於107年9月9日、107年
    9月17日駁回聲請等情，有仲裁決定書在卷可查（見原審卷
    二第407至411、413至418頁），上訴人不服向臺灣臺北地方
    法院聲請撤銷駁回迴避聲請之仲裁決定，亦經108年2月27日
    臺灣臺北地方法院107年度仲聲字第7號裁定駁回聲請確定（
    見原審卷二第469至473頁)，更證本件仲裁人陳聰富並無不
    能獨立、公正執行仲裁職務之虞。
  ⒊上訴人另主張：仲裁庭明知本件仲裁判斷基礎文書資料等為
    被上訴人所偽造，卻未依法移送刑事偵查，其應予處理而置
    之不理，顯屬偏頗云云。惟被告未經審判證明有罪確定前，
    推定其為無罪。犯罪事實應依證據認定之，無證據不得認定
    犯罪事實。刑事訴訟法第154條定有明文。據此，仲裁庭無
    法院有罪確定判決，應無從「明知」被上訴人所屬人員偽造
    TRF交易文件而犯罪，此由上訴人提起刑事告訴，指述被上
    訴人所屬人員即訴外人蘇裕淇、柳碧玟、邱慈惠、盧仲毅、
    陳昭霖、蔡明聰、蔡松澤等人偽造TRF交易文件，業經檢察
    官以犯罪嫌疑不足而為不起訴處分益徵明確（見本院卷二第
    361至375頁）。上訴人就仲裁庭「明知」被上訴人偽造TRF
    交易文件乙節，未能舉證以實其說，要難認定仲裁庭因此而
    有所偏頗致有不能獨立、公正執行職務之虞。又仲裁庭並無
    依上訴人片面指述即移送犯罪予刑事機關之義務，業如前述
    ，更不能因仲裁人基於中立立場，依當事人舉證、陳述及調
    查證據之結果作成系爭仲裁判斷，並未依上訴人之要求進行
    仲裁程序，即謂仲裁庭有不能獨立、公正為仲裁判斷之虞。
  ⒋本件上訴人就仲裁人與系爭仲裁判斷之標的法律係未見有何
    利害關係，與兩造亦未見特別之交誼或嫌怨，且未見曾經受
    任一方當事人之委任處理法律事務。上訴人代理人對於仲裁
    人欠缺信任，並因仲裁程序並未依照其意思進行，率爾指稱
    仲裁人有不能獨立、公正為仲裁判斷之虞，並不可採，其依
    仲裁法第40條第1項第5款規定，請求撤銷系爭仲裁判斷，尚
    無所據。 
  ㈥系爭仲裁判斷有無仲裁法第40條第1項第8款所定應撤銷之事
    由？
  ⒈按為判斷基礎之證據、通譯內容係偽造、變造或有其他虛偽
    情事者，當事人得對於他方提起撤銷仲裁判斷之訴。仲裁法
    第40條第1項第8款固有明文。惟依同條第2項規定，須以宣
    告有罪之判決已確定，或其刑事訴訟不能開始或續行非因證
    據不足者為限。
  ⒉本件上訴人主張：系爭仲裁判斷為判斷基礎之證據之TRF文件
    等係有偽造、變造或有其他虛偽之情事，伊依得依仲裁法第
    40條第1項第8款規定請求撤銷云云。惟未提出犯罪人業經宣
    告有罪之刑事確定判決，或提出其刑事訴訟不能開始或續行
    非因證據不足之證據，其依仲裁法第40條第1項第8款規定，
    請求撤銷系爭仲裁判斷，自非有據。
  ㈦上訴人聲請命被上訴人提出104年7月9日金融交易契約書、銀
    行授信綜合額度契約暨總約定書、保證書、資產擔保（擔保
    約定書）、POP公司董事會會議決議錄、LANCO公司董事會會
    議決議錄、本票送鑑定，以確認上訴人未同意與系爭給付相
    關之交易；提出訴外人李怡靜律師之POP公司文件送鑑定，
    以資證明兩造並無金融交易契約書云云。惟按仲裁制度與訴
    訟制度不同，法院審理撤銷仲裁判斷之訴，所行程序並非視
    作原仲裁程序之上級審或再審程序，僅得就原仲裁判斷有無
    仲裁法第40條第1項各款所列情形（含第1款所稱第38條各款
    情形）為審查，至於仲裁判斷所持之法律見解是否妥適，仲
    裁判斷之實體內容是否合法、妥適，係仲裁人之仲裁權限，
    法院應予以尊重，毋庸再為審查（最高法院109年度台上字
    第2768號判決意旨參照）。上訴人前揭證據調查之聲請，無
    非就系爭仲裁判斷之實體內容為爭執，依照前揭說明，於本
    件撤銷仲裁判斷之訴，毋庸再為審查，自無調查必要。而上
    訴人另聲請通知證人石育誠、陳彩熒、曹宏中到庭訊問，欲
    證明系爭仲裁協議不成立云云。則因此部分待證事實已經明
    確，亦無通知前揭人員到庭訊問必要。附此指明。
四、綜上所述，上訴人依仲裁法第40條第1項第1款至第5款、第8
    款規定，請求撤銷系爭仲裁判斷，非屬正當，不應准許。從
    而，原審所為上訴人敗訴之判決，並無不合。上訴論旨指摘
    原判決不當，求予廢棄改判，為無理由，應駁回其上訴。
五、本件事證已臻明確，兩造其餘之攻擊或防禦方法及所用之證
    據，經本院斟酌後，認為均不足以影響本判決之結果，爰不
    逐一論列，附此敘明。
六、據上論結，本件上訴為無理由。依民事訴訟法第449條第1項
    、第85條第2項，判決如主文。
中　　華　　民　　國　　111 　年　　9 　　月　　13　　日
                  民事第十四庭  
                        審判長法  官  周群翔
                              法  官  周珮琦
                              法  官  陳雯珊
正本係照原本作成。
如不服本判決，應於收受送達後20日內向本院提出上訴書狀，其
未表明上訴理由者，應於提出上訴後20日內向本院補提理由書狀
（均須按他造當事人之人數附繕本）上訴時應提出委任律師或具
有律師資格之人之委任狀；委任有律師資格者，另應附具律師資
格證書及釋明委任人與受任人有民事訴訟法第466 條之1第1項但
書或第2項所定關係之釋明文書影本。如委任律師提起上訴者，
應一併繳納上訴審裁判費。
中　　華　　民　　國　　111 　年　　9 　　月　　13　　日
　　　　　　　　　    　　　　書記官  林初枝